【裁判字號】    90,訴,130
【裁判日期】    900426
【裁判案由】    偽造文書等
【裁判全文】
臺灣臺中地方法院刑事判決                九十年度訴字第一三０號
    公  訴  人  台灣台中地方法院檢察署檢察官
    被      告  丙○○
    被      告  丁○○○
右列被告因偽造文書等案件，經檢察官提起公訴（八十九年度調偵字第四四二號），
本院判決如左：
    主  文
丙○○、丁○○○共同連續行使偽造私文書，足以生損害於他人，各處有期徒刑壹年
捌月。
    事  實
一、丙○○、丁○○○係夫妻，二人於民國八十五年四月十日（下稱第一會）、八十
    六年八月二十日（下稱第二會）、八十七年十月三十日（下稱第三會），邀集附
    表所示之會員成立每會均為新台幣（下同）二萬元，採內標制，每二十日開標一
    次之民間互助會共三會，均由丁○○○擔任互助會首，負責招攬互助會員，丙○○則負責製作互助會員表、收取互助會款及填寫標單，開標地點為台中縣太平市
    ○○路○段四七四巷一一０號其等住處，第一會於八十八年四月三十日結束，第
    二、三會預定至九十年一月十日及同年四月三十日結束。詎丙○○、丁○○○竟
    共同意圖為自己不法之所有，基於概括之犯意，連續於第一會期間，冒用會員地
    ○○○、寅○○、己○○、酉○○、乙○○名義，填寫地○○○等人姓名及競標
    金額（每次約四千元至五千元），而偽造標單，且持以行使，均使第一會活會會
    員誤以為地○○○等人得標，於扣除得標金額後將會款交付該二人，此部分共詐
    得約四百餘萬元。丙○○、丁○○○另於第二會起會時，虛列林森、邱勤、程雙
    慶、張萍、陳秀鳳（二會）、洪文吉（二會）、陳金蓮（二會）、張天賜、章聰
    桔、林朝榜、張愛珠（二會）、男更等人為會員，並於第二會期間，冒用林森、
    邱勤、程雙慶、張萍、陳秀鳳（二次）、洪文吉（二次）、陳金蓮、張天賜、章
    聰桔、林朝榜、張愛珠名義，填寫林森等人姓名及競標金額（每次約五千元）而
    偽造標單，且持以行使，均使第二會活會會員誤以為林森等人得標，於扣除得標
    金額後將會款交付該二人，此部分共詐得約八百餘萬元（計算詐得金額應扣除虛
    列會員部分）。丙○○、丁○○○復於第三會起會時，虛列邱勤、張愛珠、詹德
    東、章聰桔、洪文吉、陳金蓮、張玉俊、男更、林朝榜、林森、林素鑾、程雙慶
    、張萍、陳秀鳳等人為會員，並於第三會期間，冒用邱勤、張愛珠、詹德東、章
    聰桔、洪文吉、陳金蓮、張玉俊名義，填寫邱勤等人姓名及競標金額（每次約四
    千元），而偽造標單，且持以行使，亦使第三會活會會員誤以為邱勤等人得標，
    於扣除得標金額後將會款交付該二人，此部分共詐得約五百萬元（計算詐得金額
    應扣除虛列會員部分）。嗣於八十八年四月三十日第一會結束後，仍有地○○○
    等五人尚為活會會員，另第二、三會亦於同年六月間宣布停標，經會員癸○○等
    人按互助會員表逐一查詢，始知上情。
二、案經癸○○、戌○○、丑○○、辰○○、巳○○、Ｂ○○、乙○○、宇○○、子
    ○、辛○、未○○、酉○○、己○○、庚○○、Ｄ○○、Ａ○○、宙○○、玄○○、壬○、林錫波、寅○○、卯○○、Ｃ○○、申○○、甲○○、午○○、陳美
      、亥○○、天○○、李黃○○、戊○○等人訴由台灣台中地方法院檢察署檢察
    官偵查起訴。
    理  由
一、右揭犯罪事實，業據被告丙○○、丁○○○坦承不諱，並經被害人戌○○、丑○○、辰○○、施黃金玉、乙○○、徐芬蓮、子○、辛○、未○○、酉○○、己○○、庚○○、宙○○、玄○○、林錫波、寅○○、卯○○、申○○、甲○○、李
    黃○○、戊○○、李玉嫣、賴桂美、地○○○、癸○○、Ｂ○○等人分別於調查
    、偵訊及本院審理中指述綦詳，復有被害人提出之互助會員表影本附卷可稽（其
    中被害人戊○○提出之互助會員表載有被告丙○○所書第二、三會冒標名單），
    事證明確，被告等犯行均堪認定。
二、核被告等所為，均係犯刑法第二百十六條、第二百十條之行使偽造私文書罪及同
    法第三百三十九條第一項之詐欺取財罪。二人間有犯意聯絡及行為分擔，皆為共
    同正犯。而偽造署押（偽簽被害人地○○○等人姓名於標單之行為），係偽造私
    文書之階段行為，另偽造私文書之低度行為，已為行使之高度行為所吸收，均不
    另論罪。又被告等每一冒標行為，皆使各活會會員陷於錯誤而交付會款，係以一
    行為觸犯數詐欺取財犯行，為想像競合犯，應從一重處斷。再先後多次詐欺取財
    及行使偽造私文書犯行，時間緊接，犯罪構成要件相同，顯係各基於概括犯意為
    之，均為連續犯，應分別論以一罪，依法加重其刑。另被告等所犯上開二罪，有
    方法結果之牽連關係，應從較重之行使偽造私文書罪處斷。爰分別審酌被告等皆
    無前科，年歲已大，利用邀集互助會冒標詐財，詐得金額達一千七百餘萬元，被
    害人數眾多，情節非輕，事後已由其子提供房地抵償部分債務（被害人戊○○證
    稱變賣房地價款扣除抵押借款、佣金、代書費等，其餘由其保管八十二萬元，Ｄ
    ○○保管一百萬元，玄○○保管一百零五萬元），並按月陸續清償部分會員三千
    至八千元不等金額（見卷附被告等所提收據影本），態度尚佳等一切情狀，各處
    以如主文所示之刑。至被告等冒用被害人地○○○等人名義，填寫地○○○等人
    姓名及競標金額而偽造之標單，並未扣案，被告等復供陳業經銷燬，顯已滅失，
    偽造之被害人地○○○等人署押，自無庸再予宣告沒收，併予敘明。
據上論斷，應依刑事訴訟法第二百九十九條第一項前段、刑法第二十八條、第五十六
條、第二百十六條、第二百十條、第三百三十九條第一項、第五十五條、罰金罰鍰提
高標準條例第一條前段，判決如主文。
中      華      民      國      九十      年      四      月  二十六    日
        法  官  鍾  堯  航
附表：
第一會會員：賴貴美（二會）、黃萬清、張萍、卯○○、丑○○（二會）、何明星、
            何春柏、洪文吉、阿葉、乙○○、賴淑芬、蘇貴蘭、佟秀、陳練、章聰
            桔、程春良、張天賜、徐芬蓮（以其夫宇○○名義參加）、己○○、陳
            碧華、地○○○、林朝榜、戊○○、蔡進興、黃怡馨（四會）、黃鐵騫
            、酉○○、謝瑞麟、林森、邱勤、林錫波、鄭佳章、許玉龍、寅○○（
            四會，以曾惠玲名義參加）、秀美、程雙慶、中一洗衣（二會）、唐麗
            文、李玉嫣（以陳太太名義參加）、鳳潔（四會）、美玉、李永暉、陳
            清標。
第二會會員：賴桂美（二會）、蔡進興（二會）、甲○○、申○○、卓念秋、戌○○
            癸○○（二會）、施黃金玉（以其夫巳○○名義參加）、林錫波、許淑
            惠、徐芬蓮（以其夫宇○○名義參加）、鄭俊榮、黃鐵騫、酉○○、蘇
            貴蘭（三會）、玄○○、子○、戊○○、李秀珍、阿子（三會）、王進
            福、卯○○、阿綢（二會）、丑○○、寅○○（二會，以淑玲名義參加
            ）、何明星、曾惠玲（三會）、Ｄ○○、Ｂ○○、辛○、鄭佳章、惠玲
            、林瑞庭（另虛列林森、邱勤、程雙慶、張萍、陳秀鳳、洪文吉、陳金
            蓮、張天賜、章聰桔、林朝榜、張愛珠、男更等人為會員）。
第三會會員：黃碗秀（二會）、陳美玉、廖玉燕、李玉嫣（以陳太太名義參加）、郭
            炳宏、癸○○、賴貴美（四會）、阿連、亥○○、陳美  、天○○、廖
            宜玲、庚○○、寅○○（三會，以淑玲名義參加）、簡淑蓉、王進福、
            徐芬蓮（以其夫宇○○名義參加）、黃鐵騫、施清波、張天賜（另虛列
            邱勤、林森、張愛珠、程雙慶、張萍、陳秀鳳、詹德東、林素鑾、張玉
            俊、男更、章聰桔、洪文吉、林朝榜、陳金連等人為會員）。
右正本證明與原本無異。
如不服本判決，應於送達後十日內向本院提出上訴狀（須附繕本），上訴於台灣高等
法院台中分院。
                                        書記官
中      華      民      國      九十      年      四      月   二十六   日
附錄論罪科刑法條
刑法第二百十六條：
行使第二百十條至第二百十五條之文書者，依偽造、變造文書或登載不實事項或使登
載不實事項之規定處斷。
刑法第二百十條：
偽造、變造私文書，足以生損害於公眾或他人者，處五年以下有期徒刑。
刑法第三百三十九條第一項：
意圖為自己或第三人不法之所有，以詐術使人將本人或第三人之物交付者，處五年以
下有期徒刑、拘役或科或併科一千元以下罰金。


司法院資訊處製作；財團法人民間司法改革基金會備份。
